臺灣板橋地方法院民事判決　　　　　　　 94年度訴字第289號
原　　　告　甲○○
被　　　告　臺北縣三重市光榮國民小學
法定代理人　洪堯賀
上列當事人間請求排除侵害事件，本院判決如下：
    主      文
原告之訴駁回。
訴訟費用由原告負擔。
    事實及理由
一、本件原告起訴主張：原告之配偶即訴外人張桓桓係任職於被
    告學校之教師，向來積極、快樂，表現極為優異，亦為原告
    家中主要之經濟來源與精神支柱；詎訴外人張桓桓竟於民國
    93 年11 月9 日接獲92學年度成績考核通知書，內容略謂訴
    外人張桓桓之92學年度成績考核業經被告93年10月6 日光榮
    國人字第0930003541號函核定為「留支原薪」，並經臺北縣
    政府93年11月1 日北府人二字第0930691815號函核備在案等
    情（下稱系爭成績考核處分），復於同年月16日接獲被告93
    年11月10日光榮國字第0930004135號獎懲令，內容略謂訴外
    人張桓桓之獎懲案經被告核定為「記過一次」等情（下稱系
    爭獎懲處分）；上開處分書內並無相關之事實、文件及證據
    等紀錄，致原告及訴外人張桓桓無從提出申訴，經原告及訴
    外人張桓桓一再以口頭及書面向被告索取相關文件紀錄，被
    告均百般刁難，拒不交付，顯然侵害原告及訴外人張桓桓採
    取補救措施之權利；因被告之特殊身份，對於原告所營造出
    之恐怖壓力特別強大，被告為國民小學，竟淪落為利用政府
    公權力侵害特定個人之工具，不應容許；爰起訴聲明求為判
    決命被告將89年8 月1 日起至交付日止，被告歷次教評會、
    考核會內，有關訴外人張桓桓部分之紀錄、報告與佐證憑據
    等，連同臺北縣政府93年11月1 日北府人二字第0930691815
    號及被告93年10月6 日光榮國人字第0930003541 號2函及其
    前置函文與上開所有函文之附件一併影印、編頁、騎縫簽認
    交付原告等語。
二、按原告之訴，其訴訟事件不屬普通法院之權限者，法院應予
    駁回，民事訴訟法第249 條第1 項第1 款定有明文；又民事
    訴訟制度原為保護私法上權利而設，故凡人民對國家本於公
    法上權力之作用所為處分（即行政處分）有所不服，應向該
    管上級行政官署提起訴願，不得依民事訴訟程序，向通常法
    院訴請裁判，最高法院19年上字第2414號著有判例可資參照
    。次按原告之訴，依其所訴之事實，在法律上顯無理由者，
    法院得不經言詞辯論，逕以判決駁回之，民事訴訟法第249
    條第2 項定有明文；而民事訴訟法第249 條第2 項所謂原告
    之訴，依其所訴之事實，在法律上顯無理由者，係指依原告
    於訴狀內記載之事實觀之，在法律上顯然不能獲得勝訴之判
    決者而言，最高法院62年臺上字第845 號亦著有判例可資參
    照。
三、經查，依原告起訴主張之前開事實觀之，顯見原告係因不服
    被告對於其配偶即訴外人張桓桓所為之系爭成績考核處分及
    獎懲處分，而起訴請求被告交付相關之會議紀錄、報告、憑
    證等文件；惟查，被告對於訴外人張桓桓所為之系爭成績考
    核處分及獎懲處分，均係本於公立學校與其聘任教師間之公
    法關係上所為之處置，當事人如有不服，自應依法循申訴等
    行政爭訟程序尋求救濟（教師法第29條第1 項、第33條規定
    參照；另前揭成績考核通知書、獎懲令等，亦均分別於備註
    欄及說明欄內教示此旨），普通法院對之並無審判權；且縱
    認被告確未交付系爭成績考核處分、獎懲處分所依憑之相關
    文件，有未盡其資訊揭露或事證開示之義務，然此亦應由當
    事人於上開申訴等行政爭訟程序中為主張及請求，而併受系
    爭處分適法性與妥當性之審查，非謂當事人得於行政爭訟程
    序之外，另取得私法上請求被告交付相關文件資料之權利；
    是原告本件起訴，已有前揭民事訴訟法第249 條第1 項第1
    款「訴訟事件不屬普通法院權限」而應予駁回之事由。尤其
    ，系爭成績考核處分、獎懲處分之當事人，均為訴外人張桓
    桓，並非原告，是縱認受不利處分之當事人得循民事訴訟程
    序請求處分機關交付相關文件，本件得行使此項權利者，亦
    僅受處分之當事人即訴外人張桓桓而已，並非原告所得請求
    ，原告竟執以起訴，自屬無據。從而，本件原告之訴，依其
    所訴之事實，於法律上顯無理由，爰不經言詞辯論，逕以判
    決駁回之。
四、據上論結，本件原告之訴顯無理由，依民事訴訟法第249 條
    第2項、第78條，判決如主文。
中　　華　　民　　國　　94　　年　　8 　　月　　17　　日
                  民事第二庭  審判長法  官  林玫君
                                    法  官  徐福晉
                                    法　官　劉景宜
以上正本係照原本作成
如對本判決上訴，須於判決送達後20日內向本院提出上訴狀
中　　華　　民　　國　　94　　年　　8 　　月　　17　　日
                              書記官　郭南宏
